【裁判字號】    96,交聲,341
【裁判日期】    971124
【裁判案由】    聲明異議
【裁判全文】
臺灣臺南地方法院交通事件裁定         96年度交聲字第341號
移送機關    交通部公路總局嘉義區監理所臺南監理站
異議人即
受處分人    甲○○
上列受處分人因違反道路交通管理處罰條例案件，對於交通部公
路總局嘉義區監理所臺南監理站民國 96年4月23日所為之裁決處
分（處分案號：嘉監南字第裁74-S00000000號）聲明異議，本院
裁定如下：
    主  文
異議駁回。
    理  由
一、本院前於民國九十六年十二月十九日就本件聲明異議案件依
    道路交通案件處理辦法第十七條第二項之規定，裁定於本院
    九十六年度交易字第八五號受處分人即異議人林榮忠（下稱
    異議人）涉嫌過失致死案件之刑事訴訟終結前，停止其程序
    ，現因該刑事案件經本院於九十七年八月二十九日以九十六
    年度交易字第八五號判決判處異議人因過失致人於死，處有
    期徒刑六月，如易科罰金，以新臺幣（下同）一仟元折算壹
    日，減為有期徒刑三月，如易科罰金，以一千元折算壹日，
    緩刑貳年。嗣異議人及檢察官均未提起上訴，而於九十七年
    九月二十八日確定等情，有該刑事判決書一份附卷可稽，並
    經本院依職權調閱上開刑案全卷查明屬實，本院乃續行審理
    程序，合先敘明。
二、原處分意旨略以：異議人駕駛車牌號碼Ｈ２Ｗ－５８２號重
    型機車，於九十五年十月二十日晚上十時三十分許，在臺南
    市○○路○段二七九號前，違反道路交通安全規則（按即未
    注意車前狀況）肇事致人即被害人蔡炳祥死亡，為臺南市警
    察局交通警察隊舉發，嗣經移送機關交通部公路總局嘉義區
    監理所臺南監理站以其違規事證明確，依道路交通管理處罰
    條例第六十一條第一項第四款等規定，裁處異議人吊銷駕駛
    執照，一年內禁考。
三、本件異議意旨略以：本件交通事故經送臺灣省臺南區車輛行
    車事故鑑定委員會鑑定，鑑定結果係認被害人蔡炳祥徒步行
    走，違規穿越安全島，且未注意左右來車，為肇事主因，異
    議人因被害人蔡炳祥前揭違規行為，導致駕車未注意車前狀
    況，然依道路交通管理處罰條例第六十一條第一項第四款之
    規定，須違反道路交通安全規則，因而肇事致人死亡，始能
    吊銷駕駛執照，然異議人並未違規，為此聲明異議，請求撤
    銷原處分等語。
四、按汽車行駛時，駕駛人應注意車前狀況及兩車併行之間隔，
    並隨時採取必要之安全措施，道路交通安全規則第九十四條
    第三項定有明文。又按汽車駕駛人，駕駛汽車違反道路交通
    安全規則，因而肇事致人死亡，吊銷其駕駛執照，且一年內
    不得考領駕駛執照，道路交通管理處罰條例第六十一條第一
    項第四款前段及第六十七條第三項分別定有明文。
五、經查：異議人於九十五年十月二十日晚上十時三十分許，騎
    乘上開重型機車，沿臺南市○○路○段由北向南行駛，行駛
    至臨安路一段二七九號前，其原應注意機車行進中駕駛人應
    注意車前狀況，隨時採取必要安全措施，而依當時天氣晴、
    夜間有照明、柏油路面乾燥無缺陷、無障礙物、視距復屬良
    好等情形以觀，客觀上亦無不能注意之情事，竟疏於注意及
    此，適有行人蔡炳祥亦未注意在設有劃分島之路段，不得穿
    越道路，竟由西向東穿越臨安路，異議人見狀欲避煞已不及
    ，而撞及蔡炳祥，致蔡炳祥因而受有頭部外傷等傷害，經送
    醫急救後，延至同年十月二十一日凌晨一時二十八分許不治
    死亡等情，業據異議人於其被訴過失致死一案，於本院九十
    六年交易字第八五號刑案審理時坦承不諱，並有臺南市警察
    局第二分局道路交通事故現場圖一紙、道路交通事故調查報
    告表(一)、(二)一份、現場照片二十四幀、臺灣臺南地方法院檢
    察署勘  驗筆錄、驗斷書、相驗屍體證明書、法務部法醫研
    究所九十六年一月十九日法醫理字第０９５０００５２５９
    號函及其鑑定書、臺灣省臺南區車輛行車事故鑑定委員會九
    十六年二月八日南鑑字第０９６５９００５０１號函附之鑑
    定意見書、臺灣省車輛行車事故覆議鑑定委員會九十七年三
    月十八日覆議字第０９７６２００９７７號函各一份附於上
    開刑案卷可稽，異議人於本件復不爭執其有騎乘機車未注意
    車前狀況之情。又異議人因上揭過失駕駛行為，致被害人蔡
    炳祥經送醫急救後，仍不治死亡之過失致死犯行，業經本院
    以九十六年度交易字第八五號刑事判決，判處異議人有期徒
    刑六月，如易科罰金，以一仟元折算壹日，減為有期徒刑三
    月，如易科罰金，以一千元折算壹日，緩刑貳年，嗣異議人
    及檢察官均未提起上訴，而於九十七年九月二十八日確定等
    情，已詳如前述。據此，異議人駕駛汽車（包括機器腳踏車
    ），違反道路交通安全規則第九十四條第三項之規定（按即
    未注意車前狀況），因而肇事致被害人蔡炳祥死亡之違規行
    為，足堪認定。
五、綜上所述，異議人於上揭時、地，駕駛上開重型機車，違反
    道路交通安全規，因而肇事致被害人蔡炳祥死亡之違規行為
    ，洵堪認定。則移送機關裁決時依道路交通管理處罰條例第
    六十一條第一項第四款、第六十七條第三項等規定，裁處異
    議人吊銷駕駛執照，一年內禁考，核無違誤。是本件異議為
    無理由，應予駁回。
七、據上論斷，應依道路交通管理處罰條例第八十七條第二項、
    道路交通案件處理辦法第十九條，裁定如主文。
中    華    民    國    97    年    11    月     24   日
                        交通法庭法  官   陳金虎
以上正本證明與原本無異。
如不服本裁定應於送達後5日內向本院提出抗告狀（應附繕本）
。
                                書記官   蔡明峰
中    華    民    國    97    年    11    月    24    日


司法院資訊處製作；財團法人民間司法改革基金會備份。
